【裁判字號】    92,訴,926
【裁判日期】    920513
【裁判案由】    偽造文書
【裁判全文】
臺灣臺中地方法院刑事判決                          九十二年度訴字第九二六號
    公  訴  人  臺灣臺中地方法院檢察署檢察官
    被      告  丙○○
右列被告因偽造文書案件，經檢察官提起公訴（九十一年度偵字第一四四四七號），
本院判決如左：
    主  文
丙○○行使偽造私文書，足以生損害於他人，處有期徒刑月，如易科罰金，以佰
元折算壹日。民國九十年九月二十日讓渡協議書上偽造之甲○○簽名，沒收之。
    事  實
一、丙○○係九邑廣告工程有限公司（以下稱九邑公司）之實際負責人，其前妻甲○○（詐欺部分業經檢察官另為不起訴處分）則係九邑公司之登記負責人。丙○○
    明知甲○○交予其保管之印章僅得用於領取掛號信件，竟於民國九十年九月二十
    日，因向乙○○借款新台幣（以下同）三十六萬元未清償，而未經甲○○同意，
    盜蓋甲○○之印章及偽造甲○○之簽名在讓渡協議書上，而偽造該私文書，並將
    之交給乙○○，足以生損害於甲○○。嗣因乙○○向臺灣臺中地方法院檢察署對
    丙○○、甲○○提出詐欺告訴，始查知上情。
二、案經乙○○告訴及臺灣臺中地方法院檢察署檢察官自動檢舉偵查起訴。
    理  由
一、訊據被告丙○○固坦承在在讓渡協議書上簽署甲○○之姓名及蓋用甲○○之印章
    ，但矢口否認有何犯行，辯稱：九邑公司實際上都是由其經營，其有幫甲○○保
    管一顆印章，其向乙○○借錢之前有告訴甲○○，在前一天半夜二、三點的時候
    打電話跟她說要寫讓渡書，甲○○叫其自己決定云云。經查：
  (一)被告交付給告訴人乙○○之讓渡協議書上「甲○○」之簽名係被告所為，且印章
    係被告所蓋用，業據被告供承在卷，核與證人（偵查中係詐欺罪之共同被告）甲○○於偵查中之供述及本院審理時之證述相符，又該讓渡協議書上「甲○○」之
    簽名與甲○○在偵訊筆錄上之簽名筆跡並不相同，有讓渡協議書影本一份在卷可
    憑，足認被告此部分之供述堪信為真實。
  (二)茲應究明者，乃被告於讓渡協議書簽署甲○○姓名及蓋用其印章之行為，是否事
    先經甲○○同意授權。經查，證人甲○○於九十一年五月二十四日警詢中供稱：
    「我不清楚，因為多年前九邑廣告工程公司開始時，均由丈夫丙○○實際負責經
    營，我僅是掛名而已，該公司如何運作我不知道。讓渡協議書之事我也不知道是
    何人所寫。不是我簽章。」；又於九十一年八月二日檢察官偵訊時供稱：「我沒
    有同意他寫讓渡書。：：印章是放在公司，他自己拿去蓋的」等語，且被告於同
    次偵訊時亦坦承其事先並未經甲○○同意；又證人甲○○於九十一年八月二十九
    日檢察官偵訊時稱：「協議書的部分他於事先已告訴我，當時我想說等我回來再
    說，並未立即同意」等語，被告於同次偵訊時復坦承：「甲○○的印章用於領掛
    號，當時她確實說等她回來再說，並未立即同意。」等語，經核被告與證人甲○○於偵查中所為不利於被告之供述，均互核相符，足認被告事前並未經甲○○之
    同意授權，即擅自在讓渡協議書上簽署甲○○之姓名及盜蓋其印章。雖證人甲○○於本院九十二年四月二十九日審理時改稱：「當時有一天晚上很晚，約半夜的
    時候，我先生打電話到花蓮給我，跟我說他要向乙○○借錢，因為公司的掛名負
    責人是我，所以他就先打電話來告訴我，我跟他說叫東西都在你那裡，你自己處
    理就好了。當時他只說要借錢，但是我不知道要借多少。」云云，然其與被告二
    人於偵查中均未曾提及此事，迨至被告於本院審理時為此等辯解後，始翻異前詞
    ，衡情其於本院審理時所言，當屬附和被告辯解之詞，非可採信。
  (三)綜上所述，被告未事先經證人甲○○之同意，即在讓渡協議書上簽署甲○○之姓
    名，並盜蓋甲○○之印章，證據甚為明確，被告之辯解非可採信，其犯行堪以認
    定。
二、核被告丙○○所為，係犯刑法第二百十六行使第二百十條之偽造私文書罪。其偽
    造甲○○簽名及盜蓋甲○○印章之行為乃偽造私文書之部分行為，又其偽造私文
    書之低度行為應被行使之高度行為所吸收，均不另論罪。爰審酌被告犯罪之動機
    、目的係為提供告訴人債權之擔保，犯罪之手段及所生之危害尚非甚大，及其犯
    罪後之態度等一切情狀，量處如主文所示之刑，並諭知易科罰金之折算標準。九
    十年九月二十日讓渡協議書上偽造之「甲○○」簽名，應依刑法第二百十九條之
    規定沒收之。
據上論斷，應依刑事訴訟法第二百九十九條第一項前段，刑法第二百十六條、第二百
十條、第二百十九條、第四十一條第一項前段，罰金罰鍰提高標準條例第二條，判決
如主文。
中      華      民      國    九十二    年      五      月     十三     日
                                        法  官  陳慧珊
右正本證明與原本無異。
如不服本判決，應於送達後十日內向本院提出上訴狀（須附繕本），上訴於臺灣高等
法院臺中分院。
                                        書記官
中      華      民      國    九十二    年      五      月     十三     日
【附錄論罪科刑法條】
刑法第二百十六條：
行使第二百十條至第二百十五條之文書者，依偽造、變造文書或登載不實事項或使登
載不實事項之規定處斷。
刑法第二百十條：
偽造、變造私文書，足以生損害於公眾或他人者，處五年以下有期徒刑。


司法院資訊處製作；財團法人民間司法改革基金會備份。
